【裁判字號】    89,易,37
【裁判日期】    890511
【裁判案由】    違反商標法
【裁判全文】
臺灣臺中地方法院刑事判決                            八十九年度易字第三七號
    公  訴  人  台灣台中地方法院檢察署檢察官
    被      告  甲○○
    選任辯護人  蔣文正
右列被告因違反商標法案件，經檢察官提起公訴（八十八年度偵字第二一八三八號）
，本院判決如左：
    主  文
甲○○無罪。
    理  由
一、公訴意旨詳如起訴書所載。
二、按犯罪事實應依證據認定之，無證據不得推定其犯罪事實，又不能證明被告犯罪
    者，應諭知無罪之判決。刑事訴訟法第一百五十四條、第三百零一條第一項分別
    定有明文。本件公訴人認被告涉犯商標法第六十二條第一款之罪嫌，無非係以被
    告未經告訴人美商博斯公司之授權，擅自在其所生產製造之時鐘、名片、型錄、
    貼紙上使用告訴人享有專用權之「ＧＡＲＦＩＥＬＤ（中譯加菲貓）及圖」之商
    標圖樣為其依據。然訊之被告甲○○，固坦承製造加菲貓型之時鐘，及在型錄、
    名片、貼紙上印有加菲貓之圖樣，惟否認有侵害告訴人之商標專用權，辯稱：伊
    所實際負責之正明實業股份有限公司（下稱正明公司）係因接受韓國JUNG EUN I
    NDUSTRIAL CO. LTD.（中譯：金運公司）之委託，方在台灣代工生產加菲貓型之
    時鐘，代工期間自民國八十八年一月一日至同年十二月三十一日，而金運公司係
    得有告訴人授權之公司，且告訴人授權全世界多家廠商使用加菲貓圖樣於各種商
    品上，其目的係供他人為圖樣之使用，非係商標之授權，消費者並不會因而認為
    產品係源自於告訴人等語。
三、經查，警察於八十八年九月十五日在正明公司所查扣之時鐘等物，經本院勘驗結
    果，時鐘部分有ＹＧ五○七、ＹＧ五○八、ＹＧ五○五、ＹＧ五○九、ＧＦ一九
    九七、ＧＷＣ一一四等六型，均為加菲貓各種姿勢之立體造型，並無使用任何平
    面之商標圖樣，另有普通圓形及正方形之時鐘兩款，鐘面為平面式之各種加菲貓
    姿勢圖案，貼紙、名片部分全係加菲貓之頭部，型錄則為各種鐘型之照片，此有
    本院八十九年二月十八日之勘驗筆錄在卷可佐，是可知前揭六種加菲貓立體造型
    之時鐘，所涉及者僅係告訴人平面之美術著作可能遭被告重製或改作之著作權侵
    害行為，其餘部分方有告訴人商標專用權是否遭侵害之問題，合先敘明。
四、次查，告訴人有將其以漫畫表現之加菲貓圖案授權給金運公司在韓國製造、販賣
    、廣告桌鐘及壁鐘乙節，有被告提出之渠等合約書英文及中譯本附卷可稽，且為
    告訴代理人謝樹藝律師所不否認，又金運公司委託正明公司代為製造加菲貓時鐘
    之情，亦經被告提出金運公司之授權同意書英文及中譯本存卷可考，告訴人雖提
    出金運公司向告訴人否認與正明公司訂定契約之文件以證明被告辯詞不實，然將
    該文件與前揭被告提出之授權同意書比對，可發現上面關於金運公司總裁之中文
    簽名「李」筆跡幾乎完全一樣，另被告又提出正明公司於八十八年七月十九日出
    口了四百五十六個ＧＦ一九九七型時鐘給金運公司之出口報單、金運公司於八十
    八年八月十日匯了美金五百九十五點五元給正明公司之匯款單、金運公司請正明
    公司於八十八年九月三十日再出口ＧＦ一九九七型時鐘一千個之訂單各一紙附卷
    ，顯見金運公司應有授權正明公司代為製造加菲貓型時鐘無疑，其嗣對告訴人否
    認，應係欲撇清責任之做法。今告訴人既有授權給金運公司，金運公司再授權給
    正明公司代工製造，於正明公司之認知中，當無未經授權之問題，縱金運公司並
    無再授權之權利，亦非正明公司所能了解，且告訴人授權給金運公司之區域範圍
    雖限於韓國，但金運公司是否不能委託其他國家之廠商代工生產後，再以自己公
    司之名義販賣亦有爭議，惟此均係金運公司之問題，並不影響被告於主觀上認定
    金運公司是有權利人而代其生產製造之行為。
五、告訴人雖再提出被告亦曾將加菲貓造型之時鐘賣給長富公司之收據一紙（附於偵
    查卷），以證明被告除有前揭代工之行為外，尚有私自販賣之舉，此部分被告係
    辯稱：因長富公司表示其國外有訂單，希望正明公司提供樣品，供買主確認款式
    及品質，伊方提供各種不同造型之時鐘給該公司。而經本院詳閱該張收據，上面
    所載之品名有七種，其中三種為ＣＭ型（米飛兔），另四種為ＹＧ五○五、ＹＧ
    五○七、ＹＧ五○九、ＧＦ一九九七型，今無論被告所言是否為真（因無長富公
    司之資料可供傳喚說明），該些加菲貓型時鐘本身既僅係將平面之美術著作重製
    或改作為立體實物，所違反者為著作權法之規定，與以行銷為目的在商品上使用
    商標圖樣之行為無涉，並無違反商標法之問題，而本件違反著作權法之部分，告
    訴人告訴後雖未經公訴人起訴，但業經告訴人在本院撤回告訴，此有八十九年四
    月十八日之撤回告訴狀在卷可佐，依著作權法第一百條之規定，此部分即不須論
    究。
六、綜上所述，被告所負責之正明公司，既經金運公司之授權代工生產加菲貓造型之
    時鐘，則其當有權利在鐘面、型錄、名片、貼紙上印製與加菲貓圖形有關之資料
    ，況該些加菲貓之圖案，與告訴人所申請登記之商標圖樣並不完全相同，是以被
    告主張告訴人授權全世界多家廠商使用加菲貓圖樣於各種商品上，其目的係供他
    人為圖樣之使用，非係商標之授權，尚非完全無據，因認被告所辯堪以採信。此
    外，復查無任何積極證據足資證明被告有何公訴人所指之犯行，依右揭條文規定
    ，自應為被告無罪之諭知。
據上論斷，應依刑事訴訟法第三百零一條第一項，判決如主文。
中      華      民      國    八十九    年      五      月     十一     日
                                          法  官    李  秋  娟
右正本證明與原本無異。
如不服本判決，應於判決送達後十日內向本院提出上訴狀，上訴於臺灣高等法院臺中
分院( 須附繕本 )。
                                          書記官
中      華      民      國    八十九    年      五      月     十一     日


司法院資訊處製作；財團法人民間司法改革基金會備份。
